最高法院刑事判決　　　　　　九十六年度台上字第五三八五號
上訴人　台灣高等法院花蓮分院檢察署檢察官
被　告　甲○○
上列上訴人因被告違反毒品危害防制條例案件，不服台灣高等法
院花蓮分院中華民國九十六年八月七日第二審更審判決（九十六
年度上更(一)字第六二號，起訴案號：台灣花蓮地方法院檢察署九
十四年度發查偵字第四七八號），提起上訴，本院判決如下：
    主  文
原判決撤銷，發回台灣高等法院花蓮分院。
    理  由
本件原判決以：公訴意旨略稱被告甲○○基於販賣第二級毒品之
概括犯意，於民國八十九年九月間某日及同年十月中旬某日，在
花蓮縣花蓮市○○○街六之三號附近、花蓮縣吉安鄉○○路農會
超市前，連續以新台幣（下同）二千元、抵償其積欠潘淑芳四千
元之價格，販售第二級毒品安非他命予潘淑芳二次，因認被告涉
犯毒品危害防制條例第四條第二項之販賣第二級毒品罪嫌。但經
原審審理結果，認為不能證明被告犯罪，因而撤銷第一審之科刑
判決，改判諭知被告無罪，固非無見。
惟按：審理事實之法院，對於與被告被訴事實有關之證據，應從
各方面詳予調查，以期發現真實，苟有與待證事實相關之證據尚
未查竣，即難為有利或不利於被告之判斷。原判決以證人潘淑芳
於另案柯信銘違反毒品危害防制條例案件審理中及本案偵查中證
稱向被告購買安非他命，嗣於第一審則改稱未向被告購買安非他
命，前後說詞反覆，認不能僅憑其證詞為被告斷罪之依據，乃執
為改判被告無罪之主要理由。然查：(一)潘淑芳於九十年五月二十
一日在另案柯信銘違反毒品危害防制條例案件之第一審審理中，
證稱其以二千元向被告購買安非他命，復於九十五年五月二日本
案偵查中供述其於八十九年九月間在花蓮市○○○街六之三號附
近，以二千元向被告購得安非他命一小包，另約隔二、三星期，
在花蓮縣吉安鄉○○路農會超市前，被告以一小包安非他命抵償
其積欠潘淑芳借款四千元各等語，前後二次作證，時間相距約達
五年之久，所證以二千元向被告購得安非他命一小包仍相一致，
似無臨訟所供明顯歧異之情形。雖潘淑芳嗣於九十五年十二月二
十日在本案第一審與被告同庭應訊，於作證時改稱其未向被告購
買安非他命云云，惟對於何以其前供述向被告購買安非他命一節
，或稱係遭通緝時精神狀況不佳，搞錯對象，或稱因氣憤被告借
錢未還云云，供詞反覆矛盾，其真實性已非無疑，再參以潘淑芳
並不否認與被告係朋友關係，且相識五年以上等情，其當無誤認
被告之虞（見第一審卷第五六至五九頁）。(二)證人邱慧珍於九十
四年五月七日在花蓮憲兵隊調查時，證稱：「（九十年三月六日
甲○○在警備車上是否要你與潘淑芳設法協助脫罪？）甲○○只
有針對潘淑芳，因為潘淑芳曾以二千元向甲○○購買海洛因，所
以甲○○在警備車上要潘淑芳在檢察官開庭訊問時回答沒有買過
」，潘淑芳於前開柯信銘違反毒品危害防制條例案件之第一審審
理中作證時，亦證稱：「（檢察官問：在憲兵隊及檢察官訊問後
有無被恐嚇？）沒有，在憲兵隊訊問後，三月六日在地檢署開庭
前甲○○在警備車上有叫我及邱慧珍幫他脫罪，另外一次到地檢
署開庭前甲○○又叫我幫他脫罪」云云（見本案第四七八號偵查
卷第一八、三九頁），如果無訛，倘被告並無本件被訴之購買毒
品犯行，何需央求證人潘淑芳等幫其脫罪，上述潘淑芳於第一審
更易前詞，改稱未向被告購買毒品，是否礙於與被告同庭應訊，
而被告前曾要求幫其脫罪之故，即有必要究明，以釐清實情。(三)
況被告於本案偵查中，對於檢察官訊問：「據證人潘淑芳在法院
審理時，證稱你賣安非他命給她時，當時有她本人、你、夏良智
、韓大哥四人在場，有何意見？」答稱：「沒有意見」，檢察官
緊接訊以：「據你如上陳述，你不就真的有賣安非他命給潘淑芳
？」被告答稱：「我不是沒有意見，因為那麼久了，我也忘記了
」，經再問以：「你忘記什麼事？」則「沈默不語」（見本案前
揭偵查卷第七二頁），被告並未堅決否認檢察官所訊其販賣毒品
予潘淑芳情事。是則綜合前揭卷內事證，潘淑芳前所供其向被告
購買安非他命之事實，是否仍屬無可憑採，即允應再行斟酌，詳
加查究，始足為審認之依據。原審未遑詳查及此，遽以潘淑芳前
後供述不一，乃認無積極證據足資證明被告被訴之販賣毒品犯行
，而為其有利之認定，自嫌速斷。以上或為上訴意旨所指摘，或
為本院得依職權調查之事項，應認原判決仍有撤銷發回更審之原
因。
據上論結，應依刑事訴訟法第三百九十七條、第四百零一條，判
決如主文。
中　　華　　民　　國　九十六　年　　十　　月　 十一　 日
                      最高法院刑事第六庭
                          審判長法官  呂　潮　澤
                                法官  吳　昆　仁
                                法官  孫　增　同
                                法官  吳　　　燦
                                法官  李　英　勇
      本件正本證明與原本無異
                                      書  記  官
中　　華　　民　　國　九十六　年　　十　　月　 十五　 日
                                                      v
